【裁判字號】    97,重訴,281
【裁判日期】    980406
【裁判案由】    損害賠償
【裁判全文】
臺灣桃園地方法院民事裁定             97年度重訴字第281號
原      告  戊○○
            丁○○
            丙○○
            己○○○
                      號
            乙○○
            甲○○
            子○○○
共      同
訴訟代理人  壬○○律師
被      告  庚○○
                      12號
訴訟代理人  癸○○
上列當事人間請求損害賠償事件，原告就本院96年度交訴字第
98號刑事案件提起附帶民事訴訟（97年度交重附民字第4 號），
經本院刑事庭裁定移送前來，本院裁定如下：
    主  文
原告之訴及假執行之聲請均駁回。
訴訟費用由原告負擔。
    理      由
一、原告主張：被告辛○○（被告辛○○部分另行審結）於96年
    4 月6 日晚間21時許，無視其機器腳踏車駕駛執照在吊扣中
    ，猶無照騎乘前向被告庚○○所借車牌號碼：OML-723 號重
    型機車，沿桃園縣大溪鎮○○路往龍潭方向行駛；嗣於同日
    21時30分許，行經該路段與新興街設有行車管制號誌之交岔
    路口直行時，其行向為圓型紅燈號誌並有可右轉之綠燈箭頭
    號誌，且其前方有被害人王木水購物後，由該路口依其行向
    綠燈號誌之指示行走於行人穿越道上穿越道路欲至對向路旁
    ；即應注意汽車行駛時，駕駛人應注意車前狀況，並隨時採
    取必要之安全措施；汽車行經行人穿越道，遇有行人穿越時
    ，無論有無交通指揮人員指揮或號誌指示，均應暫停讓行人
    先行通過；且依當時情形，尚無使之不能注意情事，即非不
    能注意；竟疏於注意及此，直接前行右轉其車頭因而撞及被
    害人王木水，使被害人王木水倒地受有腹部鈍傷併後腹膜腔
    大量出血、低血容性休克、複雜性骨盆骨折、右側橈骨閉鎖
    性骨折、右側脛骨閉鎖性骨折、前額及左手多處撕裂傷等傷
    害。辛○○於肇事後，旋騎乘上開機車駛離現場。被害人王
    木水則經附近民眾謝銘洲報警送醫救治後，於翌日（即97年
    4 月7 日）凌晨4 時30分，因低血容性休克，不治死亡。被
    告辛○○上開不法侵害行為，致被害人王木水死亡，本應負
    損害賠償責任；而被告辛○○其原考領之機器腳踏車駕駛執
    照，前因違反道路交通管理處罰條例事件，已自96年3 月20
    日至同年4 月19日經計點吊扣，被告庚○○明知此一情事，
    仍違反保護他人之法律，將系爭機車借予被告辛○○，以致
    肇事，自應與被告辛○○連帶賠償原告所受損害。茲原告受
    有如下財產上及非財產上之損害：
、醫療費用：原告戊○○為被害人王木水支出醫藥費用2,860
    元。
、殯葬費用：原告戊○○為辦理被害人王木水喪葬事宜，支出
    殯葬費用628,700元。
、原告戊○○、丁○○、己○○○、乙○○、甲○○、子○○○為被害人王木水之子女；丙○○則為被害人王木水之配偶
    ；被害人王木水年已80餘歲，全家原本和樂融融，被害人王
    木水因上開車禍突然身故，致原告等痛失先父或先夫，精神
    上自受有相當痛苦，均各請求精神慰撫金100 萬元。
(三)、並聲明：被告庚○○應給付原告戊○○1,631,560 元；給付
    原告丁○○、己○○○、乙○○、甲○○、顏王萬、丙○○
    各100 萬元，及均自起訴狀繕本送達之翌日起至清償日止，
    按年息5%計算之利息；並願供擔保，請准宣告假執行。
二、被告庚○○則以：我是於系爭車禍發生前1 年，即將系爭機
    車送給被告辛○○，我送機車給被告辛○○時，被告辛○○
    已領有駕駛執照，我沒有過失等語置辯。並聲明：駁回原告
    之訴及其假執行之聲請；願供擔保請准宣告免為假執行。
三、按刑事訴訟法第487 條第1 項所定附帶民事訴訟之對象，除
    刑事被告外，固兼及於依民法負賠償責任之人。惟該條項所
    稱之「依民法負賠償責任之人」，係指該刑事案件中依民法
    規定應負賠償責任之人而言。故附帶民事訴訟之原告所主張
    之共同加害人，必以在刑事訴訟程序中經認定係共同侵權行
    為之人，始得謂為依民法負賠償責任之人，否則對之提起附
    帶民事訴訟，自難謂為合法。又刑事庭移送民事庭之附帶民
    事訴訟，僅移送後之訴訟程序應適用民事訴訟法，至移送前
    之訴訟行為是否合法，仍應依刑事訴訟法決定之。移送民事
    庭之附帶民事訴訟於移送前提起時，不備刑事訴訟法之合法
    要件，即屬民事訴訟法第249 條第1 項第6 款所謂之起訴不
    備其他要件，應以裁定駁回之（最高法院95年度台抗字第36
    6 號裁定參照）。查，本院96年度交訴字第98號刑事判決固
    認定被告辛○○駕車違反注意義務，致發生被害人王木水死
    亡之結果等，然除被告辛○○外，被告庚○○未經刑事訴訟
    程序中經認定係共同侵權行為之人，此經本院調閱該刑事卷
    宗核閱無誤。此外，被告庚○○亦非依民法負賠償責任之人
    ，揆之前開說明，原告不得依刑事訴訟法第487 條第1 項規
    定，於上開刑事訴訟程序附帶對於被告庚○○提起民事訴訟
    ，本院刑事庭誤為裁定移送，難認原告不備合法要件之附帶
    民事訴訟得因之補正。從而，本件原告之起訴不合程式，應
    予裁定駁回，其假執行之聲請，亦因本訴之駁回而失所依附
    ，應併予駁回。
三、據上論結，本件原告之訴為不合法，依民事訴訟法第249 條
    第1項第6款、第95條、第78條，裁定如主文。
中    華    民    國    98    年    4     月    6    日
                  民事第二庭    法  官  尹   良
以上正本係照原本作成方。
如對本判決上訴，須於判決送達後20日內向本院提出上訴狀。
中    華    民    國    98    年    4    月     7    日
                                書記官  黃進傑


司法院資訊處製作；財團法人民間司法改革基金會備份。
